---
title: "Práctica Análisis Exploratorio R"
output: html_document
---   

```{r setup, include=FALSE}
knitr::opts_chunk$set(echo = TRUE)
```

##Introducción
Dado que no tengo muy claro que puedo sacar con el dataset elegido, he decidido juntar los estudiantes que estudian matemáticas y portugués, y comprobar como influyen los factores socio-familiares en la nota final del alumno.
```
```

## Carga de los datos
Debemos descargar los datos desde una url, para tener mas estructurado el proyecto creare un directorio de datos donde guardare los dataset descargados. Una vez descargado los archivos generare los data frame para los estudiantes de Matemáticas y Portugués, luego generare uno mezclando ambos y cogiendo solo los estudiantes repetidos. Después creare las variables que necesite.
```{r message=FALSE}

#limpio el espacio de trabajo
rm(list=ls())
#compruebo que estoy en el espacio de trabajo que deseo, si quisiera cambiarlo utilizaria la funcion setwd("ruta/deseada")
getwd()

#creo el directorio datos sino existe
if(!file.exists("./datos")) { 
   dir.create("datos")
}

#guardo la url en una variable
fileUrl <- "https://archive.ics.uci.edu/ml/machine-learning-databases/00320/student.zip"

#descargo el archivo .zip
download.file(fileUrl, destfile = "./datos/student.zip")

#descomprimo el archivo en el directorio que lo he descargado
unzip("./datos/student.zip", exdir = "./datos")

#elimino la variable fileUrl
rm(fileUrl)


#creo una variable con una marca de tiempo para saber que dia descarge el fichero, necesito la libreria lubridate, me ha tocado utilizar la ayuda para ver como se ejecutaba la funcion date
??date
library(lubridate)
fechaDescargaStudentZip <- date(Sys.time())

#muestro el directorio datos para ver que archivos contiene
list.files("./datos")

#genero los dataframe de los archivos csv, tenemos dos un de estudiantes de matematicas y otro de estudantes de portugues, utilizo la funcion read.table() para los dos
studentMat <- read.table("./datos/student-mat.csv", row.names = NULL, sep = ";", header = TRUE)
studentPor <- read.table("./datos/student-por.csv", row.names = NULL, sep = ";", header = TRUE)

#junto los dataset para crear uno con los estudiantes que estudian matematicas y portugues
student <- merge(studentMat, studentPor, by=c("school", "sex", "age", "address", "famsize", "Pstatus", "Medu", "Fedu", "Mjob", "Fjob", "reason", "nursery", "internet"))

#acortamos el data frame para utulizar solo las variables que consideramos importantes respecto a valores familiares
columnas <- c( "school", "sex", "address", "Medu", "Fedu", "Mjob", "Fjob", "guardian.x", "guardian.y", "famsup.x", "famsup.y", "famrel.x", "famrel.x", "internet")
studentFam <- student[ , columnas ]

#generamos dos columna nuevas con los aprobados de matematicas y portugues
studentFam$aprobado.x <- ifelse(student$G3.x>9,1,0)
studentFam$aprobado.y <- ifelse(student$G3.y>9,1,0)

#genramos dos columnas mas con las notas de los estudiantes, ("suspenso=1", "suficiente=2", "satisfactorio=3", "bueno=4", "excelente=5")
library(Hmisc)
studentFam$notas.x <- cut2(student$G3.x, c(21,15,13,11,9))
levels(studentFam$notas.x) <- c("suspenso=1", "suficiente=2", "satisfactorio=3", "bueno=4", "excelente=5")
studentFam$notas.x <- as.numeric(studentFam$notas.x)
studentFam$notas.y <- cut2(student$G3.y, c(21,15,13,11,9))
levels(studentFam$notas.y) <- c("suspenso=1", "suficiente=2", "satisfactorio=3", "bueno=4", "excelente=5")
studentFam$notas.y <- as.numeric(studentFam$notas.y)
```


##Análisis descriptivo
Ahora vamos a ver la los datos, vamos a ver de que tipo son las variables de nuestro dataset
```{r message=FALSE}
#visualizamos los datos de los dataframe con la funcion kable que esta en la libreria "knitr", solo muestro las 15 primeras filas para ver como son los datos
library(knitr)

df <- head(studentFam, 15)
kable(df, caption = "Estudiantes de matemáticas y portugués")


#muestro detalles de los datos con str(), summary(), lapply() (sin usar)
str(studentFam)
summary(studentFam)
#lapply(studentFam, class)


#Podemos ver los valores de las variables que sean de tipo Factor
levels(studentFam$guardian.x)
#otra manera de hacerlo seria directamente con attach y cada una de las variables que queramos ver
attach(studentFam)
levels(guardian.x)
detach(studentFam)


#podriamos ver el summary() por sexo
studentFam.F <- studentFam[ which( studentFam$sex == "F" ),  ]
studentFam.M <- studentFam[ which( studentFam$sex == "M" ),  ]
#summary(studentFam.F)
#summary(studentFam.M)

```


##Análisis Exploratorio
Ahora vamos a intentar relacionar las variables para ver si alguna influye sobre la nota final, solo estoy usando la variable x(matemáticas para las pruebas)
```{r message=FALSE}

#vemos mas detalles de los datos que nos interesan, podemos ver como se relacionan 2 variables
library(gmodels)
attach(studentFam)
CrossTable(notas.x, internet, prop.r = F, prop.t = F, prop.c = F, prop.chisq = F)
detach(studentFam)

#Miramos la nota media relacionada con los estudiantes que tienen internet en casa
divideInternet <- split(studentFam, studentFam$internet)
sapply(divideInternet, function(x) mean(x$notas.x))

#generamos una grafica relacionando el tutor con las notas
library(ggplot2)
g1 <- ggplot(studentFam, aes(guardian.x, notas.x))
g1 + geom_point() + facet_grid(. ~ Medu)
g1 + geom_point() 
g1 + geom_boxplot()

ggplot(studentFam, aes(x = famsup.x)) + geom_bar() +
facet_grid(aprobado.x ~ .) +
ggtitle ("Relación gráfica entre aprobar o no matemáticas y el apoyo familiar") +
theme(plot.title=element_text(vjust = +1.5, size = 10))

#modifico el dataframe para poder ver correlaciones entre los datos
studentFamCorrelation <- studentFam
studentFamCorrelation$school <- as.numeric(studentFamCorrelation$school)
studentFamCorrelation$sex <- as.numeric(studentFamCorrelation$sex)
studentFamCorrelation$address <- as.numeric(studentFamCorrelation$address)
studentFamCorrelation$Mjob <- as.numeric(studentFamCorrelation$Mjob)
studentFamCorrelation$Fjob <- as.numeric(studentFamCorrelation$Fjob)
studentFamCorrelation$guardian.x <- as.numeric(studentFamCorrelation$guardian.x)
studentFamCorrelation$guardian.y <- as.numeric(studentFamCorrelation$guardian.y)
studentFamCorrelation$famsup.x <- as.numeric(studentFamCorrelation$famsup.x)
studentFamCorrelation$famsup.y <- as.numeric(studentFamCorrelation$famsup.y)
studentFamCorrelation$internet <- as.numeric(studentFamCorrelation$internet)

corStudentFamCorrelation <- cor(studentFamCorrelation)

#correlación entre variables
require(corrplot)
corrplot(corStudentFamCorrelation)
corrplot(corStudentFamCorrelation, method="shade", shade.col=NA, tl.srt=45,
         addCoef.col="black", order="AOE", type='lower')
```


##Conclusión
Después de ver las gráficas de correlación parece que no hay mucha relación entre las variables de la familia y la nota final, de todas formas es muy posible que alguien que se dedique a la estadística pueda interpretar mucho  mejor que yo estos datos.
```{r message=FALSE}

